臺灣新竹地方法院刑事判決
111年度訴字第144號
公  訴  人  臺灣新竹地方檢察署檢察官
被      告  林桂弘




選任辯護人  羅健瑋律師
被      告  李秉澤


選任辯護人  李美惠律師
上列被告等因詐欺案件，經檢察官追加起訴（110年度少連偵字
第144號），本院判決如下︰
    主  文
丁○○、乙○○均無罪。
    理  由
一、追加起訴意旨略以：被告丁○○、乙○○（原名高廷瑋）、甲○○
    （本院另行審結）及少年郭O凱(民國00年0月生、另案移送
    臺灣臺中地方法院少年法庭審理)明知姓名年籍不詳、通訊
    軟體「紙飛機」群組暱稱「三號」之人為詐欺集團成員，為
    賺取報酬，竟與「三號」及所屬詐欺集團其他不詳成員共同
    意圖為自己不法所有，基於詐欺之犯意聯絡，自民國110年2
    月初起，加入「三號」所屬詐欺集團，由詐欺集團成員「三
    號」指揮甲○○及少年郭O凱，由甲○○駕駛車號000-0000號自
    用小客車搭載少年郭O凱至便利超商領取包裹【內有存款簿
    及提款卡（含密碼），本件被害人為丙○○、庚○○、己○○】等
    物及另案被告戊○○（本院另行審結）擔任取款車手之工作。
    分別於（一）110年3月23日14時28分許，在臺中市○○區○○路
    0段000號統一便利商店（少年郭O凱下車取包裹）；（二）1
    10年3月23日14時52分，在臺中市○○區○○路0段000號統一便
    利商店（少年郭O凱下車取包裹）；（三）110年3月24日14
    時7分許，臺中市○○區○○路000號統一便利商店（甲○○下車取
    包裹），之後駕車回到新竹地區。再由少年郭O凱在新竹地
    區某處，將上開取得之包裹交給丁○○後，再向乙○○領取上開
    另取包裹之報酬。嗣經警方偵辦甲○○上開詐欺取財案件，調
    閱統一超商及路口監視器畫面，向上溯源後，始循線查悉上
    情。因認被告等涉犯刑法第339條之4第1項第2款三人以上共
    同犯詐欺取財罪嫌。
二、犯罪事實應依證據認定之，無證據不得認定犯罪事實；不能
    證明被告犯罪者，應諭知無罪之判決，刑事訴訟法第154條
    第2項、第301條第1項分別定有明文。次按刑事訴訟法第161
    條第1項規定檢察官就被告犯罪事實，應負舉證責任，並指
    出證明之方法。因此，檢察官對於起訴之犯罪事實，應負提
    出證據及說服之實質舉證責任。倘其所提出之證據不足為被
    告有罪之積極證明，或其指出證明之方法，無從說服法官以
    形成被告有罪之心證，基於無罪推定之原則，自應為被告無
    罪判決之諭知（最高法院92年度台上字第128號判決意旨參
    照）。
三、又犯罪事實之認定，係據以確定具體的刑罰權之基礎，自須
    經嚴格之證明，故其所憑之證據不僅應具有證據能力，且須
    經合法之調查程序，否則即不得作為有罪認定之依據。倘法
    院審理之結果，認為不能證明被告犯罪，而為無罪之諭知，
    即無刑事訴訟法第154條第2項所謂「應依證據認定」之犯罪
    事實之存在。因此，同法第308條前段規定，無罪之判決書
    只須記載主文及理由。而其理由之論敘，僅須與卷存證據資
    料相符，且與經驗法則、論理法則無違即可，所使用之證據
    亦不以具有證據能力者為限，即使不具證據能力之傳聞證據
    ，亦非不得資為彈劾證據使用（最高法院100年度台上字第2
    980號判決意旨參照）。是下列本件採為認定被告2人無罪所
    使用之證據，自不以具有證據能力者為限，核先敘明。
四、追加起訴意旨認被告丁○○、乙○○涉犯上開罪嫌，無非以：被
    告丁○○、乙○○之供述、少年郭○凱之證述、便利商店及路口
    監視器畫面、車輛詳細資料報表、統一便利商店交貨及貨態
    查詢截圖、ALH-9897車籍資料、告訴人丙○○、庚○○、己○○警
    詢時之證述及手機line對話紀錄及該署110年度偵字第5063
    、5374號、110年度少連偵字第108號起訴書等，為其論據。
    訊據被告丁○○、乙○○均堅決否認有何上開犯行，被告丁○○辯
    稱：我沒有參與詐欺集團，我是叫被告乙○○介紹人力派遣公
    司的員工給我，並非叫被告乙○○介紹做詐騙的人給我等語；
    被告乙○○則以：另案被告戊○○和少年郭○凱是我介紹給被告
    丁○○認識的，我只是介紹他們認識，沒有參與，另案被告戊○○在110年3月19日打電話給我說他不要做了，本案事實是在
    3月19日之後的事情，與我無關，我沒有給少年郭○凱報酬等
    語為辯。經查：
  ㈠詐騙集團成員於110年3月20日，以LINE通訊軟體向告訴人丙○○佯稱為貸款人員，可藉由提供金融帳戶及提款卡之方式，
    貸得款項云云，使告訴人丙○○陷於錯誤，依指示將其所有合
    作金庫銀行000-0000000000000號帳戶之存簿及金融卡（下
    稱丙○○之合作金庫帳戶資料）寄送至臺中市○○區○○路○段000
    號7-11鏵智門市；於110年3月21日，以LINE通訊軟體向告訴
    人庚○○佯稱為貸款人員，惟擔心告訴人庚○○將款項領走，故
    需先提出金融帳戶提款卡及網路銀行帳號以供保管云云，使
    告訴人庚○○陷於錯誤，依指示將其玉山銀行000-0000000000
    000號帳戶之金融卡（下稱庚○○之玉山銀行帳戶資料）寄送
    至臺中市○○區○○路○段000號7-11詠德門市；於110年3月22日
    ，以LINE通訊軟體向告訴人己○○佯稱為貸款人員，要求告訴
    人己○○將金融卡寄出後始能放款云云，使告訴人己○○陷於錯
    誤，依指示將其彰化銀行000-00000000000000號帳戶之金融
    卡（下稱己○○之彰化銀行帳戶資料）寄送至臺中市○○區○○路
    000號7-11港臻門市。上開帳戶資料則分別由少年郭○凱及同
    案共犯甲○○領取等情，業據證人即告訴人丙○○、庚○○、己○○
    於警詢時證述及少年郭○凱、同案共犯甲○○於警詢、偵查供
    述在卷（見少連偵324卷第53至55頁、第57至65頁、第85至9
    3頁、第95至103頁、第105至107頁、第133頁、第147至149
    頁、少連偵144卷第33至34頁、第37頁、第41至42頁、本院
    卷第111至117頁、第195至204頁、第275至280頁），且有便
    利商店及路口監視器畫面、車輛詳細資料報表、統一便利商
    店交貨及貨態查詢截圖、ALH-9897車籍資料（見少連偵324
    卷第131頁、第159-175頁、第177頁）、告訴人丙○○、庚○○
    、己○○之手機line對話紀錄（見少連偵324卷第113-127頁、
    第139-143頁、第153-157頁）附卷可稽，被告2人對此亦不
    否認，此情固可認定。
  ㈡證人即少年郭○凱經本院合法傳喚未到，其固於警詢中證稱：
    是被告高廷瑋（改名乙○○）交給我包裹的報酬、被告丁○○指
    示我前往領取，領取之3件包裹當日就交給被告丁○○，都是
    約定在新竹市區，詳細地點我不清楚，他都是叫我向被告乙○○領酬庸，3月23日當日被告乙○○給我車資新臺幣（下同）3
    ,000元、包裹一個1,000元，共計5,000元，3月24日被告乙○○給付我車資3,000元，包裹一個1,000元，共計4,000元等語
    （見少連偵324卷第87頁、第96頁背面至97頁），然於偵查
    中則具結證稱：被告丁○○指揮及收薄子、被告乙○○繳交工作
    手機及贓款，我負責領錢及去便利商店收包裹，包裹裡面是
    存摺，是紙飛機群組裡一個叫「三號」叫我去領的，群組裡
    有4 或5人，我是「一號」或「二號」，包裹沒有交給誰，
    在我手上，等群組說可以去領錢，我就拿這些簿子和提款卡
    去領錢；領完錢之後交給被告丁○○，我沒有向被告乙○○領錢
    ，（嗣後改稱）我有向被告乙○○拿報酬等語（見少連偵卷第
    41至42頁），是證人郭○凱上開所述內容，對於領取完包裹
    後，究係交付予被告丁○○抑或未交出？有無向被告乙○○領取
    報酬等情，前後已有歧異，且觀諸其所述內容，均未提及其
    何時加入詐欺集團？與被告丁○○、乙○○聯繫之過程？被告丁○○、乙○○是否有參與詐欺集團及擔任之角色為何？暨被告乙○○於110年3月19日後是否仍參與詐欺集團等情，且依卷內之
    證據資料，本案除少年郭○凱片面之證述外，別無其他人證
    、通訊監察紀錄、監視錄影畫面等補強證據，足供本院認定
    被告丁○○、乙○○客觀上於該詐欺集團究有何權限、參與期間
    或參與何種犯行，或主觀上就他人所實施之詐欺犯行有共同
    犯意聯絡或為其所預見。是被告丁○○、乙○○被訴參與詐欺集
    團共同為追加起訴書所載之加重詐欺取財犯行，均屬不能證
    明。
  ㈢至公訴檢察官以：依另案被告戊○○於偵查中所述，其與少年
    郭○凱於110 年3 月初即經由被告乙○○介紹而一同加入詐騙
    集團，為集團至便利店領取包裹，而被告乙○○會發工作機給
    戊○○及少年郭○凱，少年郭○凱在110 年3 月23日、24日在臺
    中地區領取包裹後曾向被告乙○○及被告丁○○收受報酬云云，
    然另案被告戊○○之證詞未經檢察官引為證據，遍查全卷，亦
    無另案被告戊○○之偵查筆錄可佐，本院自無從予以審酌，附
    此敘明。
　㈣又檢察官聲請傳喚少年郭○凱及乙○○之辯護人聲請傳喚另案被
    告戊○○，以釐清被告丁○○、乙○○是否參與本案犯行，惟該2
    人經本院多次按址傳喚均未到庭，有送達證書在卷可參（見
    本院卷第349至353頁、第391至396頁），另此部分事實，業
    經本院認定如上，且傳喚少年郭○凱及戊○○之目的係在補強
    證人郭○凱之證述，然依前述說明，本件既乏其他足以證明
    被告丁○○、乙○○涉犯本案加重詐欺取財罪之積極書證或物證
    ，則不論前開證人2人所述之內容為何，對於被告丁○○、乙○○是否涉有本案犯行一事仍無影響，是檢察官及乙○○之辯護
    人聲請調查上開證據部分，即無必要，併此敘明。
五、綜上所述，被告丁○○、乙○○均否認犯行，而證人即少年郭○
    凱未敘明被告丁○○、乙○○參與詐欺集團之時間，對於被告丁○○、乙○○是否參與本案加重詐欺取財犯行、參與時間及行為
    態樣等情所述亦有不明，而本件檢察官僅提出證人郭○凱之
    片面證述，並無任何被告丁○○、乙○○與證人郭○凱間有何共
    同參與加重詐欺之人證、通訊監察紀錄、監視錄影畫面等文
    書或物證之積極證據，足以作為被告丁○○、乙○○共犯加重詐
    欺罪之補強證據，揆諸上開說明，依公訴人所提出之事證，
    尚未達於通常一般之人均不致有所懷疑之程度，而有合理懷
    疑之存在，致使本院無從形成被告丁○○、乙○○有罪之確信，
    此外，復無其他積極證據足認被告2人有何犯行，依上開說
    明，自應為被告丁○○、乙○○無罪之諭知，以昭審慎。
據上論斷，應依刑事訴訟法第301條第1項，判決如主文。
本案經檢察官許大偉追加起訴，檢察官孫立婷到庭執行職務。
中　　華　　民　　國　　111 　年　　9 　　月　　21　　日
　　　　　　刑事第五庭    審判長法　官  魏瑞紅
                                法　官  華澹寧
　　　　　　　　　　　　　　　　法  官  陳麗芬
以上正本證明與原本無異。　　　　　　　　　　　　　　　　
如不服本判決，應於收受送達後20日內向本院提出上訴書狀，並
應敘述具體理由；其未敘述上訴理由者，應於上訴期間屆滿後20
日內向本院補提理由書狀（附繕本），「切勿逕送上級法院」。
告訴人或被害人如對於本判決不服者，應具備理由請求檢察官上
訴，其上訴期間之計算係以檢察官收受判決正本之日期為準。
中　　華　　民　　國　　111 　年　　9 　　月　　21　　日
                                書記官  陳弘明